臺灣屏東地方法院民事裁定　　　　　　110年度原再易字第2號
再 審原 告　宋玉美　

訴訟代理人　宋紘　　
再 審被 告　莊識城　
　　　　　　姜玉梅　
　　　　　　莊正德　
上列當事人間請求拆除地上物返還土地事件，再審原告對於中華
民國109 年12月23日本院109 年度原簡上字第6 號確定判決，提
起再審之訴，本院裁定如下：
    主      文
再審之訴駁回。
再審訴訟費用新台幣壹仟伍佰元由再審原告負擔。
    事實及理由
一、按再審之訴，應於30日之不變期間內提起。前項期間，自判
    決確定時起算，判決於送達前確定者，自送達時起算；其再
    審之理由發生或知悉在後者，均自知悉時起算。但自判決確
    定後已逾5 年者，不得提起。再審之訴不合法者，法院應以
    裁定駁回之。民事訴訟法第500 條第1 項、第2 項、第502
    條第1 項分別定有明文。又當事人以有同法第496 條第1 項
    第1 款適用法規顯有錯誤之情形提起再審之訴，應認此項理
    由於裁判送達時當事人即可知悉，故計算是否逾30日之不變
    期間，應自裁判確定時起算，無同法第500 條第2 項但書再
    審理由知悉在後之適用（最高法院70年度台再字第212 號民
    事判決意旨參照）。
二、再審意旨略以：本院108 年度潮簡字第490 號及109 年度原
    簡上字第6 號確定判決（下稱原確定判決），命再審原告應
    將坐落屏東縣○○鄉○○段0000地號土地（下稱佳平段1346
    地號土地）如原確定判決附圖所示編號1346⑴面積18平方公
    尺、編號1346⑵面積11平方公尺部分（下稱系爭土地）上之
    地上物除去，將土地返還再審被告。惟再審原告之夫於民國
    60年間買受相鄰之同縣○○鄉○○段00地號土地（下稱富山
    段11地號土地），即於其上建屋居住，再審被告莊識城於10
    4 年間在佳平段1346地號土地建造房屋時，亦依界址設置圍
    牆（下稱系爭圍牆），則再審被告自74年8 月27日起陸續取
    得佳平段1346地號土地之所有權後，系爭土地及系爭圍牆外
    側之空地，均由再審原告以善意、和平、公開、繼續為占用
    ，迄今已逾30年。而佳平段1346地號土地為原住民保留地，
    再審原告具有原住民身分，依民法第772 條準用同法第768
    條至771 條規定，再審原告已因時效取得地上權。原確定判
    決認再審原告並無占用之合法權源，乃未依民法第1 條適用
    原住民族之習慣，復違背經驗法則及臺灣高等法院103 年度
    上字第1089號判決意旨，爰依民事訴訟法第496 條第1 項第
    1 款規定，對原確定判決提起再審之訴，請求再審被告就系
    爭土地及系爭圍牆外側之空地容忍再審原告辦理地上權登記
    等語，並聲明：㈠原判決廢棄。㈡再審被告應就系爭土地及
    系爭圍牆外側之空地容忍再審原告取得地上權登記。
三、經查：兩造間請求拆除地上物返還土地事件，經本院於109
    年12月23日以109 年度原簡上字第6 號（即原確定二審判決
    ）駁回再審原告之上訴，因不得上訴而即告確定，再審原告
    於同年月25日收受上開判決等情，有送達證書附於上開事件
    卷宗可稽。再審原告主張原確定判決有適用法規顯有錯誤之
    再審事由，依民事訴訟法第496 條第1 項第1 款規定提起本
    件再審之訴，而關於原確定判決有無適用法規顯有錯誤之再
    審事由，再審原告於裁判送達時即可知悉，則其提起再審之
    不變期間，應自其收受原確定二審判決送達時即109 年12月
    25日起算。準此，再審原告遲至110 年6 月23日始提起本件
    再審之訴（見本件起訴狀本院收狀章），顯已逾30日之不變
    期間，揆諸首揭規定及說明，本件再審之訴，於法自有不合
    ，應予駁回。
四、依民事訴訟法第502 條第1 項、第95條、第78條，裁定如主
    文。
中    華    民    國    110   年    11    月    17    日
                  民事第二庭    審判長法  官  藍家慶
                                      法  官  楊境碩
                                      法  官  李珮妤
以上正本係照原本作成。
本裁定不得抗告。
中    華    民    國   110    年    11    月    18    日
                                      書記官  姚佳華